最高法院刑事判決　　　　　　　　　　　　　　　　八十七年度台非字第二六三號
　　上　訴　人　最高法院檢察署檢察總長
　　被　　　告　甲○○
右上訴人因被告違反醫師法案件，對於台灣高等法院台南分院中華民國八十七年六月
九日第二審確定判決（八十七年度上易字第九二○號），認為違法，提起非常上訴，
本院判決如左：
    主  文
原審及第一審關於違背法令部分之判決均撤銷。
    理  由
非常上訴理由稱：「按判決不適用法則或適用不當者為違背法令。又未取得合法醫師
資格，擅自執行醫療業務者……其所使用之藥械沒收之。分別為刑事訴訟法第三百七
十八條、醫師法第二十八條第一項中段所明定。本件被告甲○○於八十七年二月五日
二十二時二十分許，經警查獲違反醫師法犯行時，當場扣得如附表所示之三十八項藥
械，依法為必沒收之物，詎原判決僅宣告附表編號第三十一至三十八項之藥械沒收，
而編號一至三十之藥械則漏未宣告沒收。揆諸首揭法條規定，自屬違背法令，案經確
定，爰依刑事訴訟法第四百四十一條、第四百四十三條提起非常上訴。」
本院按判決不適用法則或適用不當者，為違背法令；又未取得合法醫師資格，擅自執
行醫療業務者……其所使用之藥械沒收之，刑事訴訟法第三百七十八條、醫師法第二
十八條第一項前段分別定有明文。本件第一審判決認定之事實，以被告甲○○未取得
合法醫師資格，在嘉義縣朴子市○○路○段二六一巷一弄十九號住處及東石鄉蔦松村
湖底二十之五號及其他處所，擅自執行醫療業務，為病患診療，施打針劑及調配藥方
，迄民國八十七年二月五日二十二時二十分許，為警查獲，並扣得如附表編號三十一
至三十八項所示之藥械等情。其理由並說明有上揭扣案之藥械可憑。惟依卷附嘉義縣
警察局違反社會秩序維護法案件現場紀錄及扣押書清單，扣案當場查獲之藥械，除如
附表編號三十一至三十八項所示外，尚有同附表編號一至三十項之藥械，乃第一審判
決論處被告未取得合法醫師資格，擅自執行醫療業務罪刑，其主文第二項僅諭知同附
表編號三十一至三十八項之藥械沒收，對於同附表編號一至三十項之藥械，竟漏未一
併宣告沒收，揆之前開說明，自屬違法，原審未加糾正，仍予維持，均屬違誤。案經
確定，非常上訴意旨，執以指摘，洵有理由，惟原判決尚非不利於被告，應由本院僅
將原審及第一審關於違背法令部分之判決撤銷，以資糾正。
據上論結，應依刑事訴訟法第四百四十七條第一項第一款前段，判決如主文。
中      華      民      國    八十七    年      九      月      九      日
                              最高法院刑事第五庭
                                  審判長法官  陳  錫  奎
                                        法官  王  德  雲
                                        法官  洪  清  江
                                        法官  吳  昆  仁
                                        法官  李  伯  道
      右正本證明與原本無異
                                              書  記  官
中      華      民      國    八十七    年      九      月     十六     日
                                                                        Ｅ
